【裁判字號】    98,審易,955
【裁判日期】    980902
【裁判案由】    恐嚇
【裁判全文】
臺灣高雄地方法院刑事判決             98年度審易字第955號
公  訴  人  臺灣高雄地方法院檢察署檢察官
被      告  甲○○
選任辯護人  李昌明律師
上列被告因恐嚇案件，經檢察官提起公訴（97年度偵字第33391
號），本院判決如下：
    主  文
甲○○共同犯強制未遂罪，處拘役伍拾伍日，如易科罰金，以新
臺幣壹仟元折算壹日。緩刑貳年。
    事  實
一、甲○○係張育誠之父親。緣張育誠與乙○○前於民國97年3
    月15日13時許，在高雄市○○區○○路與明誠路口處發生車
    禍事故（下稱前開車禍事故）後，乙○○及其配偶曾柏彰屢
    屢拒絕甲○○以張育誠代理人身分所片面提出「由乙○○、
    曾柏彰單方賠償張育誠新臺幣（下同）80萬元」之訴外和解
    條件（下稱前開和解條件），致甲○○心生不滿。甲○○竟
    與數名真實姓名、年籍不詳之成年男子共同基於妨害自由之
    犯意聯絡，接續：
(一)於97年5 月7 日某時，向代理乙○○出席調解委員會之曾柏
    彰恫稱：「我之前有跟你講過，我的話你若有記住，要記住
    ，你應該知道我的意思，知道我的意思，我的話你若有記住
    ，你應該知道我的意思哦……法院判下來若不夠，我仍然要
    跟你拿……」等語，且尾隨曾柏彰前往乙○○、曾柏彰址設
    高雄市○○○路6 巷1 之1 號住處（下稱乙○○住處）。
(二)於97年6 月12日22時40分許，駕駛車牌ZH-5275 號自用小客
    車（下稱前開汽車）前往乙○○住處，並將所調取之乙○○
    住處土地、建物謄本影本，夾放在適停放於乙○○住處車庫
    之汽車擋風玻璃後，始行離去。
(三)於97年6 月20日19時許，駕駛前開汽車前往乙○○住處，因
    按門鈴未獲屋內之乙○○、曾柏彰置理，乃攀爬乙○○住處
    對面之學校圍牆，自高處以探查屋內之乙○○、曾柏彰行蹤
    後，始行離去。
(四)於97年8 月5 日1 時21分許，駕駛前開汽車前往乙○○住處
    ，並於探查乙○○、曾柏彰之行蹤後，始行離去。
(五)於97年8 月5 日6 時3 分許，駕駛前開汽車前往乙○○住處
    ，並於探查乙○○、曾柏彰之行蹤後，始行離去。
(六)甲○○等人乃藉持續前往乙○○住處探查乙○○、曾柏彰行
    蹤，而侵擾乙○○、曾柏彰居住安寧之前開整體行為，希冀
    乙○○、曾柏彰因心生畏懼致影響意思決定自由，而受迫應
    允原無義務接受之前開和解條件，惟因乙○○、曾柏彰猶然
    堅拒前開和解條件致未得逞。
二、案經乙○○、曾柏彰訴由臺灣高雄地方法院檢察署檢察官偵
    查起訴。
    理  由
壹、證據能力方面
    本判決所引用之證據資料（詳後引用之各項證據），其中係
    屬傳聞證據部分，縱無刑事訴訟法第159 條之1 至第159 條
    之4 或其他規定之傳聞證據例外情形，亦因被告甲○○、辯
    護人及檢察官均已於本院審理期日中，明示同意作為證據使
    用；本院審酌卷內並無事證顯示各該陳述之作成時、地與週
    遭環境，有何致令陳述內容虛偽、偏頗之狀況後，也認為適
    當，依刑事訴訟法第159 條之5 第1 項之規定，為傳聞法則
    之例外，應有證據能力。
貳、實體方面
一、訊據被告對於前開客觀事實均坦承不諱，惟矢口否認有何罪
    責之該當，辯稱：我之所以為各該舉動，目的在於儘快與乙
    ○○就前開車禍事故之賠償達成訴外和解，俾使雙方免於爭
    訟，要非藉此對乙○○、曾柏彰進行恐嚇（或脅迫）；況我
    事先也不知悉乙○○住處竟裝設有監視錄影設備並錄下我的
    身影、舉動，自更不可能藉此施壓予乙○○、曾柏彰云云。
    經查：
(一)被告因不滿乙○○、曾柏彰在前開車禍事故發生後，屢屢拒
    絕其所提之前開和解條件，為促使雙方儘速達成和解，被告
    乃於97年5 月7 日某時，向曾柏彰陳稱：「我之前有跟你講
    過，我的話你若有記住，要記住，你應該知道我的意思，知
    道我的意思，我的話你若有記住，你應該知道我的意思哦…
    …法院判下來若不夠，我仍然要跟你拿……」等語；繼於97
    年6 月12日22時40分許，駕駛前開汽車前往乙○○住處，並
    將所調取之乙○○住處土地、建物謄本影本，夾放在車庫內
    汽車之擋風玻璃處；復迭於97年6 月20日19時許、97年8 月
    5 日1 時21分許、97年8 月5 日6 時3 分許，駕駛前開汽車
    前往乙○○住處，並藉由按門鈴、自高度眺望屋內等方式，
    查看乙○○、曾柏彰是否在住處內以探查乙○○、曾柏彰行
    蹤等情，經被告坦言在卷，且據證人即告訴人乙○○、曾柏
    彰於偵查中證述明確，並有乙○○住處土地、建物登記謄本
    影本、乙○○住處監視錄影畫面勘驗筆錄暨翻拍照片在卷足
    稽，自堪認定。
(二)按刑法第304 條之強暴、脅迫，祇以所用之強脅手段足以妨
    害他人行使權利，或足使他人行無義務之事為已足，並非以
    被害人之自由完全受其壓制為必要（最高法院28年上字第36
    50號判例意旨參照）。又前開所謂「脅迫」，乃係指一切具
    有可感受性之惡害，諸如權益遭受侵擾等，且該惡害並非社
    會生活所容許甚或必要存在者。本院經核：
    1.未經邀約或允准即屢屢擅自前往他人住處探查住戶行蹤，
      原足令同處此情境中稍具理性之一般人產生疑懼，而感到
      居住安寧已遭受侵擾，遑論被告數次前往乙○○住處進行
      探查之舉動，俱集中於極密接時期內為之，且各次所擇定
      之具體時點，多顯屬不宜探訪他人之深夜、清晨時分，自
      更足令乙○○、曾柏彰因蒙受持續性之居住安寧侵擾而心
      生畏懼，以致意思決定自由遭受影響。又該等持續侵擾居
      住安寧之惡害，本不因住戶係肉眼直接親見，抑或透過住
      處周遭監視錄影設備間接感知而有別；況由被告甚且將所
      取得之土地、建物謄本影本刻意夾放在汽車擋風玻璃處俾
      使乙○○、曾柏彰發現一節，益徵被告原有意讓乙○○、
      曾柏彰獲知自己曾到訪，並藉此對乙○○、曾柏彰形成壓
      力甚明，足見被告所辯其事先並不知悉乙○○住處裝設有
      監視錄影設備，而無意藉由該等設備錄下之自己身影、舉
      動侵擾乙○○、曾柏彰云云，要屬子虛。
    2.姑不論和解應由當事人本於自由意思為之，乙○○、曾柏
      彰本無義務應允被告片面提出之前開和解條件，被告原欲
      達成之目的已屬不法。再縱認乙○○應就前開車禍事故負
      起全部之過失責任，現既備有合法之民事訴訟、強制執行
      制度，及諸多訴訟外解決紛爭管道，足供被告擇用，且乙
      ○○亦委由曾柏彰代理出席調解委員會，而要無隱匿行蹤
      之惡意脫免責任舉動，也不容被告假索賠之名藉機侵擾乙
      ○○、曾柏彰權益。被告卻以持續性侵擾乙○○、曾柏彰
      居住安寧之舉動，希冀迫使乙○○、曾柏彰應允前開和解
      條件，自已逾越社會生活所容許之範疇，而構成對乙○○
      、曾柏彰之不法要挾、壓迫，被告空言辯稱自己要無恐嚇
      （或脅迫）之意云云，亦非實在。
(三)綜上所述，被告為達使乙○○、曾柏彰應允前開和解條件之
    不法目的，屢屢於不適宜之時點擅自前往乙○○住處進行探
    查，已對乙○○、曾柏彰之居住安寧侵擾，又該等持續侵擾
    居住安寧之惡害，復已逾越社會生活所容許之範疇，而顯具
    實質違法性，被告犯行之事證已臻明確，應依法論科。
二、按刑法第305 條之恐嚇危害安全罪，係指單純以將來加害生
    命、身體、自由、名譽、財產之事，恐嚇他人致生危害於安
    全者而言，如對於他人之生命、身體等，以現實之強暴脅迫
    手段加以危害要挾，使人行無義務之事或妨害人行使權利，
    應構成刑法第304 條之強制罪（最高法院72年度臺上字第56
    18號判決意旨參照）。查被告係以現實已發生之持續性擾亂
    乙○○、曾柏彰居住安寧等舉動，要挾、壓迫乙○○、曾柏
    彰應允前開和解條件，已如前述，從而核被告所為，乃係犯
    刑法第304 條第2 項、第1 項之強制未遂罪，檢察官認被告
    所為係犯刑法第305 條之恐嚇危害安全罪，尚嫌未恰，惟二
    者基本事實同一，本院自當變更起訴法條而予審理。被告已
    著手於強制犯行之實行而未得逞，應論以未遂犯，並按既遂
    之刑減輕之。被告與數名真實姓名、年籍不詳之成年男子，
    就本案犯行存有犯意聯絡、行為分擔，均應論以共同正犯。
    又犯罪事實要旨（一）至（五）各所述者，均為一整體脅迫
    行為不可或缺之數舉動，而難以強行分開評價，應合為包括
    之一行為，論以接續犯一罪，較為合理（最高法院95年度臺
    上字第6376號判決意旨參照）。被告以一強制（未遂）犯行
    同時迫令乙○○、曾柏彰應允前開和解條件，為想像競合犯
    ，應從一重處斷。
三、本院審酌被告以持續性侵擾居住安寧之手段，希冀迫令乙○
    ○、曾柏彰應允其片面提出之前開和解條件，固屬不該。惟
    念被告於本院審理中，對於客觀犯罪事實全然坦承不諱，且
    其業賠償乙○○10萬元而與之達成和解，有本院和解筆錄1
    份在卷足憑。末兼衡被告係因其子甫遭車禍急於求償，始為
    本案強制未遂犯行，犯罪動機、情節惡行要非甚惡等一切情
    狀，爰量處如主文所示之刑，並斟酌被告之經濟狀況，諭知
    以1,000 元折算1 日之易科罰金折算標準，至檢察官求予量
    處有期徒刑6 月，尚嫌過重，併予指明。
四、被告前因重利案件經判處有期徒刑1 年2 月確定，於86年12
    月5 日縮短刑期假釋付保護管束，於87年4 月15日保護管束
    期滿、假釋未經撤銷視為執行完畢後，5 年以內未曾因故意
    犯罪受有期徒刑以上刑之宣告，有卷附臺灣高等法院被告全
    國前案紀錄表可按，被告因其子甫遭車禍急於求償，一時失
    慮，偶罹刑典，犯罪動機、情節惡行要非甚惡，且被告業賠
    償乙○○10萬元而與之達成和解，均如前述，經此偵審程序
    及刑之宣告後，應知警惕，信無再犯之虞，本院認前開所宣
    告之刑，均以暫不執行為適當，爰併予宣告緩刑2 年，以啟
    自新。
據上論結，應依刑事訴訟法第299 條第1 項前段、第300 條，刑
法第28條、第304 條第2 項、第25條第2 項、第55條、第41條第
1 項前段、第74條第1 項第2 款，刑法施行法第1 條之1 ，判決
如主文。
本案經檢察官王朝弘到庭執行職務。
中    華    民    國    98    年    9     月    2     日
                  刑事第十庭  法  官  莊珮吟
以上正本證明與原本無異。
如不服本判決應於收受本判決後10日內向本院提出上訴書狀，並
應敘述具體理由，如未敘述上訴理由者，應於上訴期間屆滿後20
日內補提理由書狀於本院（均須按他造當事人之人數附繕本）「
切勿逕送上級法院」。
中    華    民    國    98    年    9     月    2     日
                              書記官  黃勤涵
◎附錄本案所犯法條：
《刑法第304 條》
以強暴、脅迫使人行無義務之事或妨害人行使權利，處3 年以下
有期徒刑、拘役或300 元以下罰金。
前項之未遂犯罰之。
《刑法施行法第1 條之1 》
中華民國94年1 月7 日刑法修正施行後，刑法分則編所定罰金之
貨幣單位為新臺幣。
94年1 月7 日刑法修正時，刑法分則編未修正之條文定有罰金者
，自94年1 月7 日刑法修正施行後，就其所定數額提高為30倍。
但72年6 月26日至94年1 月7 日新增或修正之條文，就其所定數
額提高為3 倍。


司法院資訊處製作；財團法人民間司法改革基金會備份。
